臺灣高雄地方法院交通事件裁定　　　100年度交聲字第2463號
原處分機關　交通部公路總局高雄區監理所
異　議　人
即受處分人　林昆洲
上列異議人即受處分人因違反道路交通管理處罰條例案件，對於
交通部公路總局高雄區監理所民國100 年12月14日所為之裁決處
分（處分案號：高監營裁字第裁80-B00000000號）聲明異議，本
院裁定如下：
    主  文
異議駁回。
    理  由
一、原處分意旨略以：異議人即受處分人林昆洲（下稱異議人）
    於民國（下同）100年8月28日19時15分許，持其小型車普通
    駕駛執照，騎乘車號K26-727 普通重型機車（下稱系爭車輛
    ）行經高雄市○○區○○路與光復路口時，經高雄市政府警
    察局鳳山分局員警（下稱舉發機關），以異議人有「汽車駕
    駛人酒精濃度車過規定標準（0.55以上）因而致人受傷」之
    違規，乃掣單舉發（舉發單號：高雄市政府警察局高市警交
    字第B00000000 號，下稱舉發單），異議人未於舉發單所載
    應到案日期前，主動到案履行吊扣小型車普通駕駛執照，原
    處分機關爰依道路交通管理處罰條例第35條第1 項第1 款、
    第24條第1 項第2 款、第68條之規定，裁處異議人罰款新台
    幣（下同）1 萬5 千元（已於100 年12月14日履行），吊扣
    其小型車普通駕駛執照24個月，並應參加道路交通安全講習
    等語。
二、聲明異議意旨略以：本件伊是騎乘機車違規，發生事故時，
    伊並無機車駕照，伊本件被裁罰1 萬5 千元部分無異議，卻
    遭吊扣小型汽車駕駛執照24個月，將使其無法賺取生活費，
    希望法院不要吊扣汽車駕照等語。
三、按汽車駕駛人有飲用酒類或其他類似物後其吐氣所含酒精濃
    度超過每公升0.25毫克或血液中酒精濃度超過百分之0.05以
    上者，不得駕車，道路交通安全規則第114 條第2 款定有明
    文；次按汽車駕駛人，駕駛汽車經測試檢定有酒精濃度超過
    規定標準者，處15,000元以上6 萬元以下罰鍰，並當場移置
    保管該汽車及吊扣其駕駛執照1 年，且應接受道路交通安全
    講習，道路交通管理處罰條例第35條第1 項第2 款、第24條
    第1 項第2 款分別定有明文。又汽車駕駛人違反本條例規定
    ，應受吊扣駕駛執照處分，於汽車駕駛人係無駕駛執照駕車
    者，在所規定最長吊扣期間內，不得考領駕駛執照，道路交
    通管理處罰條例第67條第6 項亦規定甚明。次按汽車駕駛人
    ，因違反本條例及道路交通安全規則之規定，受「吊銷」駕
    駛執照處分時，「吊銷」其持有各級車類之駕駛執照，道路
    交通管理處罰條例第68條定有明文。此規定係於94年12月14
    日修正公布，並於95年3 月1 日施行，而修正前同條例第68
    條係規定「汽車駕駛人，因違反本條例及道路交通安全規則
    之規定，受『吊扣或吊銷』駕駛執照處分時，『吊扣或吊銷
    』其持有各級車類之駕駛執照」，觀其修法意旨，係以「原
    條文將違規駕駛人所持有之各級車類駕駛執照一併吊扣或吊
    銷，失之過酷，影響人民工作及生活甚鉅」為由，而刪除吊
    扣駕駛人駕駛執照時，應吊扣駕駛人持有各級車類駕駛執照
    之規定。則現行同條例規定已無得「吊扣」駕駛人持有他級
    駕駛執照之依據存在。是吊扣駕駛人駕駛執照處分時，僅得
    「吊扣」其違規時所駕駛該級車類駕駛執照，以限制其繼續
    駕駛該級車類之權利；若無該級車類駕駛執照，即無從執行
    吊扣駕駛執照之處分，而僅係應否依同條例第22條第1 項第
    4 款規定處罰駕駛人之問題。又依道路交通安全規則第61條
    第1 項第3 款規定，汽車駕駛人取得高一級車類之駕駛資格
    者，應換發駕駛執照，並准其駕駛較低級車類之車輛，已領
    有職業聯結車駕駛執照者，得駕駛大客車、大貨車、代用大
    客車、大客貨兩用車、曳引車、小型車、輕型機器腳踏車。
    再道路交通管理處罰條例第68條復於99年5 月5 日修正公布
    ，並於同年9 月1 日施行，增訂第2 項「領有汽車駕駛執照
    之汽車駕駛人，除駕駛聯結車、大客車、大貨車外之非其駕
    駛執照種類之車輛，違反本條例及道路交通安全規則之規定
    ，應受吊扣駕駛執照情形時，無因而肇事致人受傷或重傷者
    ，記違規點數5 點。但一年內違規點數共達6 點以上或再次
    應受吊扣駕駛執照情形者，併依原違反本條例應受吊扣駕駛
    執照處分規定，吊扣其駕駛執照」，其修正理由即係「鑑於
    本條例前已修正刪除受吊扣駕駛執照處分，吊扣各級駕駛執
    照之規定，為利明確汽車駕駛人駕駛非其駕駛執照種類之車
    輛，違反應受吊扣駕駛執照之處分處理，並在兼顧本條例立
    法意旨下，增訂第2 項得緩予吊扣而採記違規點數，及駕駛
    人仍無改正而仍再犯違規之應併原吊扣處罰之規定」，惟依
    文義解釋，該項規定係指憑證駕駛他級（次級）車輛，諸如
    持用職業聯結車駕駛執照駕駛小型車，或持用一般小型車駕
    照騎乘輕型機車等情形，且該項規定於已肇事致人受傷之案
    例，並無適用之空間，合先指明。
四、經查：異議人因酒後已達不能安全駕駛動力交通工具之程度
    ，於100年8月28日19時15分，騎乘系爭車輛，於上開路段肇
    事，經警查獲，並施以酒測結果，其呼氣後酒精濃度達0.74
    mg/L，因認有「汽車駕駛人酒精濃度超過標準（0.55 以上）
    因而致人受傷」之違規，裁處罰鍰1萬5 千元（已於100年12
    月14日繳納罰鍰）；其刑事部分業經檢察官以100 年度偵字
    第27725 號為附條件緩起訴處分，異議人並依所附條件向國
    庫繳納3 萬元完畢；此有舉發單、酒精測定紀錄表、臺灣高
    雄地方法院檢察署100年度偵字第27725 號緩起訴處分書各1
    份在卷可稽（見院卷第6頁正反面、9頁正反面）。交通違規
    部分，並由原處分機關認異議人有上開違規明確，除依道路
    交通管理處罰條例第35條第1項第1款規定外，因異議人確有
    於上開時間，駕車「酒精濃度超過規定標準（每公升0.55毫
    克以上）並因而肇事致人受傷」之違規，自不受修正後道路
    交通管理處罰條例第68條第2項規定（記違規點數5點，復於
    1年以內，因再次違規而遭記違規點數1點，違規點數共達6
    點以上）之限制，而可逕予以裁處異議人吊扣小型車普通駕
    駛執照。是原處分機關依首揭規定裁處，於法核無違誤，應
    予維持。
五、綜上所述，異議人前開異議理由，洵屬無據，為無理由，應
    予駁回。
六、爰依道路交通管理處罰條例第87條第2 項，道路交通事件處
    理辦法第18條規定，裁定如主文。
中    華    民    國  100     年    12    月    29    日
                  交通法庭    法  官 劉美香
以上正本證明與原本無異。
如不服本裁定，應於收受送達後5日內向本院提出抗告狀。
中    華    民    國   100    年    12    月    30    日
                              書記官 陳仙宜